【裁判字號】    89,交上訴,1723
【裁判日期】    890810
【裁判案由】    業務過失致死
【裁判全文】
臺灣高等法院臺中分院刑事判決                八十九年度交上訴字第一七二三號
    上  訴  人
    即  被  告  乙○○
右上訴人因業務過失致死案件，不服台灣台中地方法院八十九年度交訴字第五十七號
，中華民國八十九年八月十日第一審判決（起訴案號：台灣台中地方法院檢察署八十
九年度偵字第五八七五號），提起上訴，本院判決如左：
      主  文
上訴駁回。乙○○緩刑參年。
      事  實
一、乙○○係玉豐通運有限公司所僱用之司機，為從事駕駛業務之人，於民國八十九
    年一月十五日上午八時十分許，駕駛車號ＡＬ－二四七號曳引車，後接聯結車號
    ＡＩ－八九號子車，沿台中市○○區○○路，由永春路往市政路方向行駛，途經
    永春路以北三十八公尺處，理應注意車輛行駛時，駕駛人應注意車前狀況，超車
    時應於前車左側保持半公尺以上之間隔超過，而依當時天候晴、路面無缺陷、道
    路無障礙物、視距良好等情狀，並無不能注意之情事，竟疏未注意其車前有楊怡
    芬騎乘ＴＵＸ－四０九號輕型機車，亦沿環中路由永春路往市政路方向行駛，於
    超車時未與前車未保持半公尺以上之安全間隔，致ＡＬ－二四七號曳引車車頭右
    側後方濾清器 (亦稱濾心器或空氣乾燥劑 )油壓幫浦處擦撞右側楊怡芬之機車，
    致楊怡芬人車倒地，旋被輾壓，因而顱骨骨折併腦挫傷、骨盆骨折併內出血致外
    傷性休克，當場死亡，乙○○於見肇事後，隨即報警，並於警員到達現場時，自
    首犯罪，而接受裁判。
二、案經檢察官自動檢舉偵查起訴。
      理  由
一、訊據被告乙○○，雖矢口否認犯罪，辯稱：係被害人楊怡芬超車撞到安全島倒下
    ，伊並未撞到她云云，惟查被告於警局初訊時證稱：到達環中路外線道，伊忽然
    聽到伊車体有撞擊聲，伊就看照後鏡，發現後方車体下有撞到一部機車等語，於
    偵查中供稱：伊開太旁邊，沒有注意後方機車等語，於原審審理中供述：伊車頭
    旁邊下方有乾燥劑軟管，勾到死者的機車把手等語，證人處理警員邱健忠，於原
    審中證述：照片上死者之機車有碰撞痕跡，有煞車痕，可能是聯結車太靠右行駛
    而壓迫到機車等語，另依卷附道路交通事故調查報告表，及台灣台中地方法院檢
    察署檢察官履勘現場筆錄所載暨現場照片所示，聯結車車頭右後第二輪外側擦痕
    ，並附著死者外套絨毛，車頭後方右側濾心器及油壓幫浦擦痕，車頭右後第二輪
    檔泥板有擦痕，機車手把、大燈、踏板左側條，前檔泥板、後座鐵架均毀，牌照
    凹陷，機車遺有擦痕一點二公尺，起點與右側路邊之垂直距離僅Ｏ點五公尺，呈
    往右走向，終止於人行道緣角處，機車即左倒於此終點處附近，聯結車略呈左斜
    狀態停止，其聯結車車頭右側兩輪，與人行道邊之距離為右後Ｏ點七五公尺、右
    前一點一公尺，上述機車胎擦痕起點與聯結車右後輪則僅相距Ｏ點五五公尺，機
    車之車寬一般約九十公分左右，依上開聯結車右側與路邊之餘寬，顯無法讓機車
    安全通行，堪認本件確係被告疏未警戒車前狀況，超車時又未與前車未保持半公
    尺以上之安全間隔所致，台灣省車輛行車事路覆議鑑定委員會亦同此認定，有府
    覆議字第八九Ｏ九Ｏ七號函在卷可參，又被害人楊怡芬確因本件車禍，致顱骨骨
    折併腦挫傷、骨盆骨折併內出血因而外傷性休克當場死亡，亦經檢察官督同檢驗
    員相驗明確，製有相驗屍體證明書、驗斷書、勘驗筆錄等在卷可稽。次查汽車行
    駛時，駕駛人應注意車前狀況，超車時應於前車左側保持半公尺以上，超車時應
    於前車左側保持半公尺以上之間隔超過，道路交通安全規則九十四條第三項、第
    一百零一條第五款定有明文，本件被告駕車自應注意上述道路交通安全規定，依
    卷附道路交通事故調查報告表所載肇事當時天候晴、路面無缺陷、道路無障礙物
    、視距良好等情狀，並無不能注意之情事，竟疏未注意，以致肇事，顯有過失，
    被告之過失行為與被害人之死亡間，具有相當因果關係，事證已臻明確，被告所
    辯顯係脫卸之詞，不足採信，犯行應堪認定，台灣省台中市區車輛行車事故鑑定
    委員會鑑定結果，雖亦認被告有過失，惟其認定「乙○○駕駛營半聯結車於路口
    左（應係右）轉行駛時逕往路右偏靠，未讓右方直行車先行，為肇事原因」云云
    ，核與上述肇事事實有出入，自不足採，併予敘明。
二、被告係職業駕駛人，已据其供明在卷，於執行業務中肇事致人於死，所為係犯刑
    法第二百七十六條第二項之罪，又被告於肇事後即報案，並向到場處理之警員廖
    炳煌自首，有相驗案件初步調查報告表及道路交通事故調查報告表在卷可按，依
    法減輕其刑，原審審酌被告過失程度之輕重、肇事後之態度既迄未與被害人家屬
    為民事賠償等一切情狀，依刑法第二百七十六條第二項、第六十二條前段、罰金
    罰鍰提高標準條例第一條前段，科處被告有期徒刑一年，其認事、用法、量刑均
    無不當，被告上訴否認犯罪並無理由，應予駁回，惟被告於原審判決後業已賠償
    被害人家屬新台幣三百萬元，有被害人之父丙○○之證述在卷可參，查被告前曾
    受有期徒刑以上刑之宣告，執行完畢後五年以內，未曾受有期徒刑以上刑之宣告
    ，有台灣高等法院被告全國前案紀錄表在卷可查，經此偵審教訓，當知所警惕信
    無再犯之虞，本院認本案所宣告之刑，以暫不執行為適當，併諭知緩刑參年，以
    勵自新。
三、據上論斷，應依刑事訴訟法第三百六十八條、刑法第七十四條第二款，判決如主
    文。
本案經檢察官甲○○到庭執行職務。
中      華      民      國    八十九      年    十一      月   二十一   日
                              臺灣高等法院臺中分院刑事第九庭
                                    審判長法  官  胡  森  田
                                          法  官  趙  春  碧
                                          法  官  康  應  龍
右正本證明與原本無異。
如不服本判決應於收受送達後十日內向本院提出上訴書狀，其未敘述上訴之理由者並
得於提起上訴後十日內向本院補提理由書（均須按他造當事人之人數附繕本）。
                                          書記官  陳  明  珠
中      華      民      國    八十九      年    十一      月   二十三   日
                                                                        Ｋ


司法院資訊處製作；財團法人民間司法改革基金會備份。
